最　高　行　政　法　院　裁　定　　　　　　　　　九十三年度裁字第一六四○號
　　上　訴　人　甲○○
　　被 上訴 人　臺南縣政府
　　代　表　人　乙○○
右當事人間因徵收補償事件，上訴人對於中華民國九十二年三月二十五日高雄高等行
政法院九十一年度訴字第三五八號判決，提起上訴，本院裁定如左：
　　主  文
上訴駁回。
上訴審訴訟費用由上訴人負擔。
　　理  由
一、按對於高等行政法院判決之上訴，非以其違背法令為理由，不得為之，行政訴訟
    法第二百四十二條定有明文。又提起上訴，應以上訴狀表明上訴理由並應添具關
    於上訴理由之必要證據，復為同法第二百四十四條第一項第四款及第二項所明定
    。是當事人提起上訴，如以原審判決有不適用法規或適用不當為理由時，其上訴
    狀應有具體之指摘，並揭示該法規之條項或其內容；如以原審判決有上開規定所
    列各款情形之當然違背法令為理由時，其上訴狀應揭示合於該款之事實。如上訴
    狀未依此項方法表明，或其所表明者，顯與上開法條規定之情形不相合時，即難
    認為已對原審判決之違背法令有具體之指摘，其上訴自難認為合法。
二、本件上訴人主張：因辦理高速鐵路臺南車站用地之需，臺南縣歸仁鄉公所（下稱
    歸仁鄉公所）所委託從事查估工作之恆益工程顧問有限公司（下稱恆益公司）於
    八十八年四月十九日即開始進行地上改良物之查估，且於同年五月十日完成土地
    改良物補償查估作業，送交歸仁鄉公所，該鄉公所並於八十八年八月六日呈被上
    訴人，被上訴人理應可進行公告徵收程序，卻故意擱置，俟同年十二月修改相關
    之補償辦法後，延至八十九年五月十六日始進行公告徵收，造成修改後外國大理
    石評點由一二二○點降為三一二點，每平方公尺縮減新臺幣（以下同）一萬餘元
    ，國產大理石評點由五○點降為一二五點，每平方公尺縮減三千九百餘元，造成
    上訴人之損失。就此原判決謂係因部分所有權人阻撓且有集體搶舖石材地板，被
    上訴人遂暫緩公告補償並非為減縮支出，而故意擱置。惟上訴人並未阻撓查估，
    更未搶舖石材，其間縱有其餘第三人有上述干擾行為，地上物查估作業仍於八十
    八年五月間順利完成，並由歸仁鄉公所於八十八年八月六日將全數表冊送呈縣政
    府，查估完後擱置一年始公告徵收，與第三人之阻撓、搶舖無關，原判決本末倒
    置，誤植相關時間，以致合理化被上訴人延緩公告徵收，其判決所載理由有矛盾
    之違背法令。上訴人未有阻撓查估，更未有搶舖石材之舉，為被上訴人所不否認
    ，被上訴人於徵收補償之前亦多次以函文對外表示「儘量與其他高鐵車站採用同
    一補償標準」「本案高鐵臺南站區段徵收土地改良物各項獎勵金、救濟金及補助
    金發放標準，不修正『本縣興辦公共設施拆除合法房屋查估補償辦法』，依照鈞
    府訂頒臺灣省土地徵收核發獎勵金、補助金及救濟要點規定及『臺灣省高速鐵路
    特定區區段徵收專案小組』第四次、第五次會議決議」等語，乃被上訴人竟修正
    降低補償點數，不僅有違誠信原則，且於五個高速鐵路車站，獨令臺南車站之土
    地所有權人受差別待遇，自有違平等原則、比例原則。另就上開不利被上訴人之
    文件，原判決未加以審酌，亦難謂無行政訴訟法第三百四十三條判決不備理由之
    違法。再者，原判決認為依八十八年十二月十四日修正公布之臺南縣政府興辦公
    共設施拆除合法房屋查估補償辦法，其補償之單價為三、二七六元，參照八十五
    、八十六年相關之書刊，仍高於市價，故與土地徵收條例第三十一條第一項規定
    「建築改良物之補償費，按徵收當時該建築改良物之重建價格估定之。」之意旨
    不相違背。惟依上訴人之訪價，八十八年間外國大理石每坪造價一九、七五○元
    （即每平方公尺六、五八三元），修正後八十八年之補償標準顯低於市價甚多，
    原判決既是討究八十八年之市價，卻未實際進行調查，反援引非同年度而是八十
    五、八十六年之書面資料，難謂無行政訴訟法第三百四十三條第六款之違誤等語
    ，為此求為廢棄原判決，撤銷原處分及訴願決定。
三、原審係以：（一）被上訴人辦理高速鐵路臺南車站特定區區徵收，其地上
    物查估作業授權歸仁鄉公所辦理，歸仁鄉公所即委由恆益公司辦理，於八十七年
    十二月十四日開工，然因部分建築改良物所有權人阻撓，難以辦理，且報章媒體
    於八十八年三月六日刊載該區段徵收範圍內之部分建築改良物所有權人搶鋪石材
    地板，意圖詐領補償，被上訴人乃於八十八年三月十六日起至同年四月十五日先
    行辦理土地徵收公告，並於徵收公告第五點中載明：「土地改良物（含建築改良
    物、農林作物、水產養殖、畜禽類及墳墓等）種類、數量及補償價格另擇期公告
    徵收。」至建築改良物之查估工作則於八十八年四月十四日始再復工，然後續進
    行之查估工作，因部分所有權人確有集體搶鋪石材地板之事實，違反土地法第二
    百十五條第一項第三款規定，被上訴人遂暫緩公告補償。嗣被上訴人另於八十九
    年五月十五日以八九府城開字第七五六六六號公告徵收高速鐵路臺南車站特定區區徵收範圍內公私有土地之土地改良物，包含上訴人所有坐落臺南縣歸仁鄉○
    ○○段第八○○地號土地上之土地改良物，公告期間自八十九年五月十六日起至
    八十九年六月十五日止。公告中對於涉嫌搶建之建築改良物所有權人，依甫制定
    公布之土地徵收條例第五條第三項規定，註明不予補償，迨該區涉嫌搶鋪石材地
    板之建築改良物所有權人同意回復足資辨認之原狀後，被上訴人始再予勘驗，並
    據以補償等情，業據被上訴人於訴願程序中詳予說明。是上訴人主張被上訴人未
    於八十八年五月間就建築改良物之查估工作完成後予以公告，顯然係為縮減支出
    ，而先修改查估補償辦法，訂定不利民眾之補償標準，然後才公告徵收云云，容
    有誤解。（二）被上訴人就系爭高速鐵路臺南車站特定區區段徵收之建築改良物
    查估補償辦法，雖有自行訂頒臺南縣政府興辦公共設施拆除合法房屋查估補償辦
    法可資依據，惟上開查估補償辦法係於七十八年八月三十日修正公布，其中對於
    建築改良物之補償標準，仍延用臺灣省改進房屋評價標準實施要點及房屋價格評
    點標準表之規定，顯已不足反應時價之現況，被上訴人所屬工務局乃依地方制度
    法規定，對於上開查估補償辦法著手修正，除將相關不合時宜部分及點數表予以
    修正外，並增訂房屋價格評點標準表運用須知，而於八十八年十二月十四日公告
    發布，以作為補償之準據。是上開查估補償辦法之修正，實為反映徵收當時建築
    改良物重建之價格，殊非如上訴人所稱為縮減支出而刻意修改上開查估補償辦法
    。準此，被上訴人另於八十九年五月十五日以八九府城開字第七五六六六號公告
    徵收高速鐵路臺南車站特定區區段徵收範圍內公私有土地之土地改良物，並適用
    八十八年十二月十四日修正公告發布之臺南縣政府興辦公共設施拆除合法房屋查
    估補償辦法，以辦理地上物之徵收補償，要無違法。上訴人指被上訴人未適用舊
    有查估補償辦法為之，顯然違反行政法之公平原則及信賴保護原則云云，核不足
    採。（三）上訴人主張被上訴人適用八十八年十二月十四日修正公布之臺南縣政
    府興辦公共設施拆除合法房屋查估補償辦法計算大理石評點，而未適用修正前之
    七十八年八月三十日公布之上開查估補償辦法，致其所受領之補償金大幅縮減乙
    節，經查，被上訴人依八十八年十二月十四日修正公布之臺南縣政府興辦公共設
    施拆除合法房屋查估補償辦法計算大理石評點，其補償之單價，樓地板部分每平
    方公尺為三、二七六元（10.5點×312＝3276 ）。依被上訴人所提出楊新乾編印
    之營建工程工料單價分析手冊（八十六年八月版），為每平方公尺二、七二○元
    ；現代營建雜誌社編印（八十五年八月四版）之工料分析，為每平方公尺三、一
    三○元。是依上開資料對照，被上訴人對上訴人房屋大理石之補償價格，仍高於
    市價，此與土地徵收條例第三十一條第一項建築改良物之補償費，按徵收當時該
    建築改良物之重建價格估定之之規定，並無違背。又上訴人雖謂依照七十八年八
    月三十日公布之查估補償辦法，其大理石補償單價高達每平方公尺一三、一○○
    元，然此乃係因為當時之外國大理石進口不易且不多見，依當時之時空環境，外
    國大理石材有如此高額之單價，要可理解。惟隨著外國大理石進口轉趨普遍，再
    加上交通便捷，現今進口之大理石價格當不能與七十八年時期相提並論，被上訴
    人參訪市場之交易價格後，對舊有之查估補償辦法予以修正，而實際補償之單價
    亦不低於市價，其對於上訴人之補償金發給已採取較為優渥寬鬆之標準。上訴人
    主張應溯及適用高於現今市價數倍之補償標準，請求被上訴人作成再補償上訴人
    二、九三一、○五四元之行政處分，是項請求自無理由，應不予准許等情，因而
    駁回上訴人在原審之訴。
四、本院查：上訴人主張原判決本末倒置，誤植相關時間，合理化被上訴人延緩公告
    徵收，其判決所載理由顯有矛盾一節，無非以受歸仁鄉公所委託從事地上物查估
    之恆益公司，自八十八年四月十九日開始進行查估，同年五月十日完成改良物補
    償查估作業，送交歸仁鄉公所，該所並於八十八年八月六日呈被上訴人，被上訴
    人延至八十九年五月十六日始進行公告徵收為論據，惟觀之上訴人所指原判決認
    定之前開工作流程，並無本末倒置，誤植相關時間情形，難謂上訴人已揭示原判
    決有理由矛盾之事實。上訴人另謂被上訴人於徵收補償之前多次對外表示儘量與
    其他高速鐵路車站採用同一補償標準，且就本件高速鐵路臺南站區段徵收改良物
    各項獎勵金、救濟金及補助金發放標準，不修正臺南縣政府興辦公共設施拆除合
    法房屋查估補償辦法，乃被上訴人卻修正補償辦法，降低補償點數，且異於其他
    高速鐵路站區之徵收補償，自有違反平等原則、比例原則、誠信原則；復未就上
    開不利被上訴人之文件，加以審酌，有判決不載理由之矛盾云云。惟被上訴人就
    各項獎勵金、救濟金及補助金之發放，係適用臺灣省土地徵收核發獎勵金、補助
    金及救濟金要點，與臺南縣政府興辦公共設施拆除合法房屋查估補償辦法之修正
    無涉；且依上訴人所提出之文書所示，被上訴人並未允諾與其他高速鐵路車站採
    用同一補償標準，是難認上訴人所提出之文書已揭示原判決違反誠信原則、平等
    原則及比例原則，或判決不載理由之事實。又上訴人謂原判決誤植點數計算，且
    未就市價進行調查，援引被上訴人提出未註明外國或國產大理石石材交易價格及
    與本案無涉之室內牆大理石價格為評比，自有矛盾云云，經核係就原審取捨證據
    認定事實之職權行使而為指摘，無關乎原判決有無違背法令，上訴人謂原判決於
    此部分為違背法令，並不足採。揆之前開規定及說明，本件上訴難認為合法，應
    予駁回。
五、依行政訴訟法第二百四十九條第一項前段、第一百零四條、民事訴訟法第九十五
    條、第七十八條，裁定如主文。
中　　華　　民　　國　　九十三　　　年　　　十二　　　月　　  十六　　　日
                    最 高 行 政 法 院  第 二 庭
                                審 判 長 法  官　　　葉　振　權
                                         法  官      鄭  淑  貞
                                         法  官　　　劉　鑫　楨
                                         法  官　　　吳　明　鴻
                                         法  官　　　梁　松　雄
右  正  本  證  明  與  原  本  無  異
　　　　　　　　　　　　　　　　　　　　 法院書記官　阮  桂  芬
中　　華　　民　　國　　九十三　　　年　　　十二　　　月　　　十六　　　日
